臺灣高等法院民事裁定　九十一年度家抗字第四三七號
　　　抗　告　人　甲○○
　　　　　　　　　丙○○
　　　　　　　　　乙○○
右抗告人因拋棄繼承事件，對於中華民國九十一年十二月三日臺灣板橋地方法院九十
一年繼字第九九三號裁定提起抗告，本院裁定如左：
      主    文
原裁定廢棄。
      理    由
一、抗告意旨略以：葉辰宏固於接獲先順位繼承人通知拋棄繼承前即已去世，但拋棄
　　繼承溯及於繼承開始時發生效力，因此抗告人既係葉辰宏之繼承人，仍具有被繼
　　承人葉辰宏再轉繼承人之身分，原裁定駁回抗告人拋棄繼承之聲明，尚有不妥，
　　為此求予廢棄等語。
二、按遺產繼承人除配偶外，依直系血親卑親屬、父母、兄弟姊妹、祖父母之順序定
    之。又繼承之拋棄，溯及於繼承開始時發生效力，而先順位繼承人均拋棄其繼承
    權時，由次順序之繼承人繼承，民法第一千一百三十八條、第一千一百七十五條
    、第一千一百七十六條第六項前段分別定有明文。準此，先順位繼承人均拋棄其
    繼承者，視為非自始繼承人，應溯及於繼承開始當時情形以定其繼承人，而由次
    順位之繼承人當然繼承 (民法第一千一百七十六條修正理由參照)。
三、本件抗告人聲明拋棄之被繼承人葉辰雄，係於九十一年九月十三日死亡，而葉辰
    雄死亡時之第一順位繼承人即其妻鍾雪娥、其子葉柏均、葉俊均均聲明拋棄繼承
    ，並經台灣板橋地方法院准予備查，此有該院九十一年度繼字第九○三號拋棄繼
    承案卷可稽。而葉辰雄之第二順位繼承人即其父葉人郎、母葉瓊雲已分別於九十
    一年二月二日及九十年二月三日死亡，第三順位之繼承人兄弟姊妹則有葉辰彥、
    葉辰宏、葉辰昌、葉辰宗（其中葉辰彥、葉辰宗另聲明拋棄繼承並經原法院准予
    備查），則依前開說明，本件應溯及於繼承開始時即九十一年九月十三日而由葉
    辰雄之第三順位繼承人當然繼承。又第三順位繼承人中之葉辰宏，即抗告人甲○
    ○之夫、丙○○及乙○○之父親，係於九十一年九月二十一日死亡，其既於前述
    繼承開始時仍生存，當然為葉辰雄之法定繼承人，則葉辰宏之繼承人即抗告人於
    葉辰宏嗣後死亡時，即再轉取得對於葉辰雄之繼承權，是抗告人主張其仍有聲明
    拋棄對於葉辰雄繼承權之必要，尚非無據。原法院以葉辰宏於第一順位繼承人聲
    明拋棄繼承前死亡，當然未取得為本件被繼承人葉辰雄之繼承權，抗告人亦無法
    再轉繼承為由，駁回抗告人拋棄繼承之聲明，尚有未合，應認抗告為有理由，爰
    將原裁定廢棄，由原法院另為適當之處理。
四、據上論結，本件抗告為有理由，依非訟事件法第二十八條、民事訴訟法第四百九
    十二條第二項，裁定如主文。
中　　　華　　　民　　　國　　九十一　　年　　  十二　　月　　三十一　　日
                              民事第十一庭
                          　　　　審判長法  官　吳  景  源
                          　　　　　　　法  官　滕  允  潔
                          　　　　　　　法  官　鄭  純  惠
右正本係照原本作成。
如不服本裁定，應於收受送達後十日內向本院提出抗告狀，並應繳納抗告費新台幣四
十五元正。
中　　　華　　　民　　　國　　九十二　　年　　  一 　　 月　　  二  　　日
                                        書記官　張  淑  華
